臺灣高雄地方法院民事判決
111年度雄簡字第1329號
原      告  邱安語（原名邱志江）

被      告  鍾兆詠  

上列當事人間請求確認本票債權不存在事件，本院於民國111年1
0月18日言詞辯論終結，判決如下：
    主  文
原告之訴駁回。
訴訟費用由原告負擔。
    事實及理由
一、原告主張：被告於民國111年4月27日至原告位於高雄市○○區
    ○○○路000號童裝店店內，要求原告簽發新臺幣（下同）100
    萬元本票予被告做為借款擔保，因被告霸佔原告店面不走，
    妨礙原告生意經營，又稱如不簽立本票將向原告父母取償，
    原告因而心生畏懼，於被告脅迫下始簽發發票日為111年4月
    27日、票據號碼：497693號、票面金額100萬元之本票（下
    稱系爭本票）予被告。然原告並未向被告借款，被告亦未交
    付借款予原告，僅係原告透過被告向訴外人劉國權借款，尚
    積欠劉國權100萬元，是兩造間並不存有借貸關係，系爭本
    票自屬無效。又系爭本票係被告脅迫原告簽立，原告亦得依
    法撤銷發票之意思表示。爰依法提起本件訴訟等語，並聲明
    ：確認被告持有原告簽發之系爭本票，對原告之本票債權不
    存在。
二、被告則以：原告自104年間，陸續向伊借款達4,822,100 元
    ，並經伊另委由劉國權匯款至原告指定之帳戶以交付借款。
    原告嗣後雖有陸續還款，然尚積欠100萬元未還，是經兩造
    協商後，原告始於111年4月27日簽發系爭本票作為借款之擔
    保。又伊並未脅迫原告簽發系爭本票，蓋原告確實有積欠借
    款等語，資為抗辯，並聲明：原告之訴駁回。
三、經查，原告於111年4月27日簽發系爭本票交付被告。嗣經被
    告持系爭本票向本院聲請准予強制強行，經本院以111年度
    司票字第5068號裁定准予強制執行等情，有系爭本票在卷可
    稽（見本院卷第55、113頁），並經本院調閱本院111年度司
    票字第5068號卷宗確認無訛，且為兩造所不爭執，堪信為真
    實。
四、本院之判斷：
　　原告另主張與被告間並無借貸關係，係遭被告脅迫簽發系爭
    本票等節，則為被告所否認，並以前詞置辯，是本院應審酌
    者厥為：㈠兩造間是否存有借貸關係？被告有無交付借款予
    原告？㈡原告是否遭被告脅迫簽發系爭本票？茲分述如下：
　　㈠兩造間存有借貸關係，被告有交付借款予原告
　　⒈按票據債務人依票據法第13條前段規定之反面解釋，對票
      據執票人主張兩造間有直接抗辯之事由，而提起確認票據
      債權不存在之訴時，因票據係文義證券及無因證券，票據
      行為一經成立發生票據債務後，即與其基礎之原因關係各
      自獨立。執票人於上開訴訟中，衹須就該票據作成之真實
      負證明之責，對於票據給付之原因，並不負證明之責任，
      應由票據債務人就其抗辯之原因事實先負舉證責任，俾貫
      徹票據無因性之本質，以維票據流通性（最高法院105年
      度台上字第934號判決、106年度台上字第299號判決、107
      年度台簡上字第7號判決意旨可參）。次按借款人指定貸
      與人將借款匯入借款人以外之他人之帳戶，在一般社會交
      易上，事屬常見，自不能以款項未匯入借款人帳戶，即謂
      借貸關係不存在（最高法院107年度台上字第505號判決意
      旨可參），亦不得以貸與人借款來源非出於自己資金，即
      認不存有借貸關係。是無論貸與人係透過何種方式交付借
      款（交付現金、匯款、委由第三人匯款等），如確有依借
      用人之指示交付借款，兩者間自有借貸關係甚明。
　　⒉經查，原告於104、105年間，多次因資金問題，請託被告
      匯款處理等情，有兩造LINE對話紀錄可憑（見本院卷57至
      63、67、71、75至79、83至85頁）。復參兩造LINE對話紀
      錄，原告向被告表示：「...團太多，金主還沒回來。。
      只能讓你先當金主；年底一定要解決你這條」、「20的部
      分能借我1個月嗎？我在拿票給你，利習（息）在跟你算
      ，方便？」、「過完年，應該可以慢慢回（還）款，每月
      除了利習（息）外，還5-8應該是可以的...」、「在這緊
      急的時後（候），幫我公司渡過難關，我會感激你一輩子
      的...」、「...你當初幫我，我很感謝，也謝謝你一直幫
      我到現在...你要當我是什麼一點都不重要，活著就會還
      你錢...」、「...你幫我這麼多，匯款沒準時，你跟你金
      主不好交代，這點我很抱歉...所以覺得在這麼（再怎麼
      ）辛苦就是要還你...就覺得是欠錢還錢這麼簡單而已」
      、「你希望我怎麼還」、「我會盡快在湊給你」等語，被
      告亦向原告表示「我幫你借你錢被你講的好像我的錯...
      妳跟我說妳有錢賺所以妳要借」等語（見本院卷第89、11
      5、119、127、139、147、155、163、259至264頁），堪
      認原告係直接向被告借款，並承諾向被告還款及繳息甚明
      。
　　⒊次查，劉國權自104年至105年間，陸續匯款至原告指定之
      訴外人王緯豪帳戶等節，有兩造LINE對話紀錄、劉國權郵
      局帳戶交易明細存卷可查（見本院卷第57至89頁），而劉
      國權匯款之時點、金額，互核亦與原告向被告借款之金額
      、時點大致相符，原告亦自陳沒有接觸過劉國權等語（見
      本院卷第96頁），堪認被告辯稱其向劉國權調錢，委託劉
      國權直接匯款至原告指定帳戶，並非虛妄。至原告雖曾向
      被告表示：請被告友人（即劉國權）及早匯款（見本院卷
      第67、77頁），然原告並未接觸過劉國權，自難認原告係
      向劉國權為借款。參以原告曾向被告表示：「我希望你能
      相信我，你的金主就會相信你的」等語，有兩造LNE對話
      紀錄截圖可佐（見本院卷第263頁），是上開對話足徵原
      告知悉被告貸與其借款之來源，係被告透過劉國權取得，
      要非原告向劉國權為借款。又原告雖主張陸續還款予劉國
      權，並提出存摺影本、匯款單據為憑（見本院卷第189至2
      45頁）。惟原告自承均係透過被告指示匯款帳戶，伊就匯
      款至上開帳戶（見本院卷第256頁），是被告既係向劉國
      權調取金錢貸予原告，則其指示原告將借款直接匯還至劉
      國權之帳戶，以求還款程序之簡便，尚無違常理。況原告
      主張還款之帳戶，尚包含被告及訴外人古劉秋美之帳戶（
      見本院卷第191、233、235、243、245頁），是如原告確
      係向劉國權借款，則殊難想像原告何以未能逕還款予劉國
      權，反係依被告指示匯款予被告及古劉秋美，是原告主張
      自屬可疑。原告復未能提出其向劉國權借款之其他證據，
      是原告主張係向劉國權借款，自無可憑採。
　　⒋再查，被告委由劉國權將借款直接匯款至原告指定之王緯
      豪帳戶乙節，業經前述。則依首揭說明，雖非由被告直接
      匯款至原告帳戶，然被告確有依原告之指示，使原告取得
      借款，以滿足原告消費借貸之經濟利益，堪認被告確已交
      付借款予原告甚明，自不得以借款金流非以兩造帳戶為直
      接對口，即認被告未交付借款，是兩造間自存有消費借貸
      關係，原告主張被告未交付借款，自屬無據。復查，系爭
      本票係為擔保借款債務100萬元而簽發，業經原告陳明在
      卷（見本院卷第94頁），而上開借貸關係係存於兩造之間
      ，經本院論述如前，是系爭本票既係基於兩造間之借款關
      係而簽發，被告持有系爭本票，對原告即非無原因關係，
      被告對原告自享有系爭本票債權。從而，原告請求確認被
      告對原告之系爭本票債權不存在，自難認有理。
　　㈡原告未舉證證明遭被告脅迫簽發系爭本票
　　⒈按因被詐欺或被脅迫而為意思表示者，表意人得撤銷其意
      思表示，民法第92條第1項前段定有明文。又因被脅迫而
      為意思表示，係指因相對人或第三人以不法危害之言語或
      舉動加諸表意人，使其心生恐怖，致為意思表示而言。次
      按當事人主張有利於己之事實者，就其事實有舉證責任，
      民事訴訟法第277條本文亦有明文。復按票據行為，為不
      要因行為，票據上之權利義務，悉依票上所載文義定之，
      與其基礎之原因關係各自獨立，執票人不負證明關於給付
      原因之責任，如票據債務人主張執票人取得票據出於惡意
      或詐欺、脅迫時，則應由該債務人負舉證之責（最高法院
      97年度台上字第2242號判決意旨可參）。又若原告先不能
      舉證，以證實自己主張之事實為真實，則被告就其抗辯事
      實即令不能舉證，或其所舉證據尚有疵累，亦應駁回原告
      之請求。
　　⒉經查，原告主張遭被告脅迫始簽發系爭本票等情，為被告
      所否認，依前揭說明，自應由原告就上開遭脅迫之事實負
      舉證之責。惟查，原告自陳無遭被告脅迫簽發系爭本票之
      證據可提出（見本院卷第96、257頁），是自難僅以原告
      單方面之陳述即認原告主張為可採。況原告係陳稱因被告
      霸佔店面不走，妨礙原告營業，並稱會向原告父母取償，
      而遭被告脅迫。縱認被告確有上開行為，惟被告前開手段
      ，並未要脅對原告或其家人之生命、身體為不測，或有其
      他顯足造成原告內心恐懼之行為，至多僅表示可能向原告
      家人求償，客觀上顯難認被告有以不法危害之言語或舉動
      加諸原告，使其心生恐怖之情狀。原告既未能舉證證明遭
      被告脅迫簽發系爭本票，其主張撤銷簽發系爭本票之意思
      表示，自屬無據。
五、綜上所述，原告依法請求確認被告持有之系爭本票，對原告
    之本票債權不存在，為無理由，應予駁回。
六、本件事證已臻明確，兩造其餘攻擊防禦方法及所提證據，核
    與判決結果不生影響，爰不逐一論述，併此敘明。
七、訴訟費用負擔之依據：民事訴訟法第78條。　　　
中　　華　　民　　國　　111 　年　　11　　月　　8 　　日
                  高雄簡易庭　法　官  陳安信
以上正本係照原本作成。
如對本判決上訴，須於判決送達後20日內向本院提出上訴狀。如
委任律師提起上訴者，應一併繳納上訴審裁判費。
中　　華　　民　　國　　111 　年　　11　　月　　8 　　日
                              書記官  蔡妮君